【裁判字號】    90,訴,1936
【裁判日期】    901213
【裁判案由】    強盜等
【裁判全文】
臺灣高雄地方法院刑事判決                          九十年度訴字第一九三六號
    公  訴  人  臺灣高雄地方法院檢察署檢察官
    被      告  甲○○
    指定辯護人  本院公設辯護人  乙○○
右列被告因強盜等案件，經檢察官提起公訴（九十年度偵字第一三九０四號），本院
判決如左：
    主  文
甲○○意圖為自己不法之所有，以強暴、脅迫致使不能抗拒而取他人之物，處有期徒
刑柒年貳月，褫奪公權伍年。
    事  實
一、甲○○意圖為自己不法之所有，於民國九十年七月二十五日十六時十分許，攜帶
    己有在客觀上足以危害人之生命、身體，可供兇器使用之電工刀一把，駕駛其所
    有車牌號碼ＶＤ—一０五七號自用小客車，將該自用小客車停在高雄縣路竹鄉○
    ○路三十五號前西施檳榔攤附近五十公尺處，徒步至該檳榔攤，乘丙○○一人獨
    自在該檳榔攤內之際，竟藉詞購買檳榔及借用電話，進入該檳榔攤內，右手持上
    述預藏之電工刀自後抵住丙○○背部，並將丙○○押入該檳榔攤內側儲藏室裡，
    嚇令丙○○不得喊叫，並隨手拿取旁邊之毛巾摀住丙○○嘴巴，而遭丙○○咬住
    手指，甲○○即喝令丙○○「快放手，否則要殺死妳」等語，此際甲○○手中之
    電工刀恰掉落地面，甲○○即拾起前述電工刀及檳榔攤內本即掉落於地上之檳榔
    刀，擬朝丙○○刺去，黃美秀即往後閃避，甲○○復徒手毆打丙○○頭、胸等部
    位，致丙○○受有前胸、左耳後、左手指多處割傷及右前額、左耳殼瘀血之傷害
    ，後甲○○拿著電工刀及檳榔刀對丙○○嚇道：「你不可以跟出來，我只要錢，
    如果妳跟出來，我就一刀殺死妳」等語，以上述強暴及脅迫之方法，致使丙○○
    不能抗拒，而強取上開檳榔攤櫃台抽屜內之新台幣（下同）約一萬元，得手後，
    駕駛前述自用小客車逃逸，並將上述電工刀及檳榔刀丟棄於高雄縣南二高斜張橋
    下，嗣將現金約八千元花用殆盡。嗣於同日二十三時二十分許，在屏東縣鹽埔鄉
    ○○路好朋友檳榔攤前，為警循線查獲，並扣得盜匪所得二千元（業已發還丙○
    ○）。
二、案經丙○○訴由高雄縣警察局湖內分局報請台灣高雄地方法院檢察署檢察官偵查
    起訴。
    理  由
一、訊據被告甲○○雖然承認確於右述時、地攜帶電工刀至被害人丙○○所在之檳榔
    攤強取被害人之財物，惟辯稱：當時我是用電工刀抵住丙○○之背部，並僅對她
    說「姊姊，我要錢而已，不會傷害妳」等語，後來是由於丙○○反抗才於拉扯中
    傷害她，我並沒有故意毆打丙○○的頭部，是因為丙○○咬住我手指，我才說「
    快放手，否則要殺死妳」，我並沒有說如果她追出來就要殺死她這些話，也不知
    道丙○○的耳朵是如何受傷的，只是在丙○○跟出來時有踢她一腳等語。經查，
    本件被害人丙○○於警訊中指稱：「（甲○○）走到我耳後，就拿出預藏的刀子
    ，以右手拿刀子抵住我的脖子，左手抓住我的肩膀，把我往後拉，拉進檳榔攤內
    側」、「當時我極力掙扎、喊叫，甲○○就隨手拿起旁邊一條毛巾，用力摀住我
    的口鼻，我當時快窒息了，就極力掙脫開，甲○○就口喊『妳再掙扎，我就殺死
    妳』，隨即拿起刀子，正面往我脖子殺二次，我二次都往後躲避，所以脖子只被
    劃傷，但是我左耳及左手食指均被他殺傷」、「甲○○手拿著刀子對我說『妳不
    可以跟出來，我只要錢，如果妳跟出來，我就一刀殺死妳』，然後就走向櫃臺，
    拉開抽屜，拿走現金新台幣約一萬元左右」等語（見高雄縣警察局湖內分局刑事
    組九十年七月二十五日偵訊筆錄）；於偵查中復指稱：「他（甲○○）就拿著刀
    子衝進來，並用刀子抵住我的脖子，把我押到後面的儲藏室，並把拉門拉上，叫
    我不要叫，否則要殺死我」、「當他押我到儲藏室時，他在我側面，並拿毛巾摀
    住我的嘴巴及鼻子，我就咬他的手指，他叫我放掉他的手指，我還咬著他的手指
    ，他就拿檳榔刀劃我的脖子兩下，他並打我頭，把我壓在地上，用腳踢我的胸部
    」、「他對我說要我不要跟出去，他要去拿錢，否則要一刀殺死我」等語（見偵
    查卷第十七頁反面、第十八頁正面），核與被告之供述大致相符。被告雖辯以並
    無傷害被害人之意思，且僅稱「要錢而已，不會傷害妳」等語，然被告手持利刃
    行搶，進而與被害人發生拉扯，復於打鬥中自地上撿拾另一把檳榔刀作為行搶工
    具，被告對於會發生傷害被害人之結果當可預見，且確因被害人抵抗不從而毆打
    割傷被害人，況且被告亦承認於行搶離去時曾踢被害人一腳，再佐以被害人受有
    前胸、左耳後、左手指多處割傷及右前額、左耳殼瘀血之傷害，此有高新醫院新
    醫診字第八九０二四三號診斷證明書乙紙在卷可稽，足證被告所指應可採信；又
    被告雖辯稱，他並沒有說如果被害人追出來就要殺死她這些話，然此情業據被害
    人自始指訴不移，且衡諸被告與被害人二人間並無怨隙，被害人當無杜撰事實惡
    意涉詞誣指被告有上揭犯行之理，是被害人之指訴堪以採信。以被告一年輕力壯
    之成年男子，攜帶刀械進入檳榔攤內，並自後抵住被害人背部，復以踢打被害人
    及持兩把刀子出言恫嚇之行為，達到強取財物之目的，已足以壓抑被害人之抗拒
    ，使其喪失意思自由；此外，贓證物認領保管收據乙紙在卷可稽；綜上各情，足
    認被告確有施以強暴、脅迫之手段，致被害人不能抗拒而強取其財物之情，本件
    事證明確，被告犯行堪以認定。
二、按懲治盜匪條例係立法院三讀通過後，於四十六年六月五日咨請總統修正刪除第
    八、第十條條文，原第九條改為第八條、第十一條改為第九條，嗣立法院再度修
    正，於八十八年四月二十一日總統（八八）華總一義字第八八０００八四０一０
    號令修正公布第二條條文，故在形式上，懲治盜匪條例係立法院通過，總統公布
    之法律，形式上雖是修正，但實質上係明白確認本條例已從臨時性舊法改制為常
    態性之刑事特別法，等同於制定新法，故本條例重新立法之合法性，不因修正前
    曾施行期滿始以命令展期而有所影響，其為有效之法律；再依大法官釋字第三九
    二號解釋所示：(1)法律是否有效，原則上由形式上觀察，形式上係立法院通過並
    經總統公布，即是有效之法律；(2)立法院制定法律，如明顯牴觸憲法時，釋憲機
    關仍得解釋其效力，但其瑕疵是否達到足以影響法律成立之重大程度，如尚有爭
    議，並有待調查者，即非明顯；(3)在法律具備形式要件後，縱該法律有違反法律
    成立要件之瑕疵存在，普通法院法官並無宣告法律無效之權力，仍由大法官通過
    釋憲程序為之，故懲治盜匪條例既已經立法院修正通過，並經總統公布，在形式
    上即為有效之法律，縱其立法程序有所失當而存在瑕疵，但此非普通法院法官得
    行使違憲審查權宣告無效之範圍。又按犯強盜罪而有第三百二十一條第一項各款
    情形之一者，屬加重強盜罪，刑法第三百三十條第一項著有明文；又按意圖為自
    己或第三人不法所有，以強暴、脅迫致使不能抗拒而取他人之物者，係犯懲治盜
    匪條例（下稱盜匪條例）第五條第一項第一款之盜匪罪。再按攜帶凶器，而犯強
    盜罪者，本屬刑法第三百三十條第一項之加重強盜罪，而按刑法第三百三十條第
    一項之加重強盜罪與盜匪條例盜匪罪二者關係，前者，係加重強盜罪全部法；後
    者，則屬部分法。若依法條競合關係理論，上開犯行，本應適用全部法即刑法第
    三百三十條第一項。惟盜匪條例之頒布，就強盜案件，係刑法之特別法，二者間
    ，具有特別法與普通法之法條競合關係，而盜匪條例第五條第一項第一款規定之
    法定刑，係處無期徒刑或七年以上有期徒刑，較之刑法第三百三十條第一項規定
    之法定刑，為五年以上十二年以下有期徒刑為重，故上開犯行，自應逕適用盜匪
    條例第五條第一項第一款之盜匪罪。公訴人認被告所為應成立刑法第三百三十條
    第一項之加重強盜罪，尚有未洽，惟起訴之基本社會事實，要屬同一，本院自得
    予以審理，並變更起訴法條，併予敘明。核被告所為，係犯懲治盜匪條例第五條
    第一項第一款之盜匪罪。爰審酌被告年輕力壯不思工作，以不正方法獲取金錢財
    物，持刀對婦女行搶，嚴重危害一般社會大眾之人身安全及社會治安，並對被害
    人造成嚴重之心理傷害，盜匪所得約一萬元，尚未償還被害人損失，惟念坦承大
    部分犯行，尚有悔意等一切情狀，量處如主文所示之刑，依其犯罪性質有褫奪公
    權必要，爰併宣告褫奪公權五年。又被告因盜匪所得之現金二千元，已經被害人
    丙○○領回，有贓證物認領保管收據一紙在卷可稽；其餘現金約八千元，已經被
    告花用殆盡，業據被告陳明在卷，屬已費失而不存在，無從為發還予被害人之諭
    知，併此敘明。又供犯罪所用之電工刀一把，雖為被告所有，然已遭被告丟棄於
    高雄縣南二高斜張橋下，並未扣案，衡情應已滅失，為免將來執行上困難，爰不
    予宣告沒收。
三、末按強盜傷人，為強暴脅迫之當然結果，最高法院十九年上字第五一四號著有判
    例可資參照，公訴人認被告強取被害人丙○○之財物前，曾另基於傷害人之犯意
    ，拿取地上之檳榔刀朝丙○○脖子劃二下，並徒手毆打丙○○頭部，將之壓倒在
    地，以腳踹丙○○胸部，致丙○○受有前胸、左耳後、左手指多處割傷及右前額
    、左耳殼瘀血之傷害，因認被告另犯刑法第二百七十七條第一項傷害罪嫌。揆諸
    前揭說明，公訴人認此部分另涉傷害罪即有未合，惟公訴意旨認此部分與前揭論
    罪科刑之盜匪罪間有方法結果之牽連犯關係，屬於裁判上一罪，爰不另為無罪之
    諭知，附此敘明。
據上論斷，應依刑事訴訟法第二百九十九條第一項前段、第三百條，懲治盜匪條例第
五條第一項第一款、第八條，刑法第三十七條第二項，判決如主文。
中    華    民    國      九十      年      十二      月      十三  日
                                  臺灣高雄地方法院刑事第四庭
                                      審判長法  官  黃建榮
                                            法  官  莊珮君
                                            法  官  盧怡秀
右正本證明與原本無異。
如不服本判決，應於判決送達後十日內，向本院提出上訴狀。
                                            書記官  林宜正
中    華    民    國      九十      年      十二      月      十四      日
附錄論罪科刑法條：
懲治盜匪條例第五條第一項第一款：
有左列行為之一者，處無期徒刑或七年以上有期徒刑：
一  意圖為自己或第三人不法所有，以強暴、脅迫、藥劑、催眠術或他法，致使不能
    抗拒而取他人之物或使其交付者。
懲治盜匪條例第八條：
刑法總則及刑法分則第一百六十七條，第三百四十七條第五項之規定，於盜匪案件仍
適用之。


司法院資訊處製作；財團法人民間司法改革基金會備份。
